【裁判字號】    90,交訴,62
【裁判日期】    900822
【裁判案由】    過失致死等
【裁判全文】
臺灣屏東地方法院刑事判決                            九十年度交訴字第六二號
    公  訴  人  臺灣屏東地方法院檢察署檢察官
    被      告  甲○○
右列被告因過失致死等案件，經檢察官提起公訴（九十年度偵字第一○一五號、第二
二八三號），本院判決如左：
    主  文
甲○○服用酒類，不能安全駕駛動力交通工具而駕駛，處有期徒刑伍月；又因過失致
人於死，處有期徒刑玖月。應執行有期徒刑壹年。
    事  實
一、甲○○於民國九十年二月五日上午十一時許，在屏東縣萬丹鄉甘棠農場與友人共
    飲啤酒，明知酒後不得駕車，且已達不能安全駕駛汽車之情況，仍於當日上午十
    一時許，駕駛車號ＷＯ--六七六三號自小貨車，沿屏東縣萬丹鄉○○路自甘棠村
    往新鐘村方向由南往北行駛，迨於當日上午十一時二十分許，途經屏東縣萬丹鄉
    ○○路幹線道與大仁路支線道交岔路口時，本應注意汽車行駛時，駕駛人應注意
    車前行車狀況，隨時採取必要之安全措施、汽車駕駛人飲酒後吐氣所含酒精成份
    超過每公升零點二五毫克以上者，不得駕車及行車速度，依標誌之規定，無標誌
    者，在郊外道路時速不得超過六十公里等規定，而依當時之路況、天候、視線等
    情形，又無不能注意之情事，乃因酒精力之影響疏於注意車前狀況，復以超過六
    十公里之時速超速行駛欲通過上開路口，適有無照駕駛之陳郭錦雲騎乘車號ＷＣ
    Ｌ--二六二號機車後載丙○○沿屏東縣萬丹鄉○○路○○道駛至上開路口，陳郭
    錦雲亦疏未注意支線道應讓幹線道先行逕自直行通過，甲○○見狀閃煞不及，其
    所駕駛汽車左車頭保險桿處撞擊陳郭錦雲所駕駛機車右側部位並向前拖行三十餘
    公尺始行停止，陳郭錦雲因致受有頭部外傷併顱骨骨折之傷害，丙○○則受有右
    側股骨骨折、右側脛、腓骨骨折、胸部挫傷及頭部外傷合併腦震盪之傷害。甲○
    ○肇事後，先行救護傷患，於警方未發覺肇事者前，主動表明係其肇事，進而接
    受裁判。惟陳郭錦雲終因傷重於當日下午二時三十五分死亡。甲○○於當日中午
    十二時四十三分經警檢測其吐氣所含酒精濃度高達每公升一．一七毫克。
二、案經丙○○告訴及屏東縣警察局屏東分局報告臺灣屏東地方法院檢察署檢察官自
    動檢舉起訴。
    理  由
一、右揭被告酒後駕車肇事致被害人陳郭錦雲死亡、告訴人丙○○傷害之事實，業據
    被告甲○○於本院審理時坦認不諱，核與告訴人丙○○、被害人陳郭錦雲家屬陳
    福進、丁○○指訴、證人即案發當時前往處理車禍之警員乙○○證述之情節相符
    ，並有道路交通事故調查報告表暨所附事故現場圖、現場及車損相片、酒精濃度
    測試紀錄表一紙等件附卷可稽。被害人陳郭錦雲因本件車禍傷重不治死亡，亦經
    檢察官督同法醫師相驗屬實，製有勘驗筆錄、相驗屍體證明書、驗斷書等件在卷
    ；告訴人丙○○則受有如事實欄所載之傷害，並有診斷證明書在卷可佐。
二、按行車速度，依標誌之規定，無標誌時，在郊外道路時速不得超過六十公里、汽
    車行駛時，駕駛人應注意車前行車狀況，隨時採取必要之安全措施及汽車駕駛人
    飲酒後其吐氣所含酒精成份超過每公升零點二五毫克以上者，不得駕車，道路交
    通安全規則第九十三條第一項第一款、第九十四條第三項及同規則第一百十四條
    第二款分別定有明文。查前開肇事路段核依現場相片所示，係屬郊外道路，且查
    無速限標誌，核依上開規定該路段速限即為時速六十公里，道路交通事故調查報
    告表上限速四十公里之記載，顯為誤載，應予敘明。又被告肇事日中午十二時四
    十三分經檢測其吐氣中所含酒精濃度為每公升一點一七毫克，有酒精濃度測試表
    在卷足憑，洵認其於當日上午十一時許駕車時吐氣所含酒精濃度亦遠高於法定每
    公升零點二五毫克之量。是被告於右揭時、地駕車本應注意上揭規定，而依當時
    之天候、路況、視線均良好並無不能注意之情事，竟於酒後以超過六十公里之時
    速行駛，復未注意車前狀況而肇事，其有過失，甚為明顯，本件經送臺灣車輛行
    車事故覆議鑑定委員會鑑定結果亦認被告酒精濃度過量且超速駕駛自小貨車為肇
    事原因，有覆議書一紙在卷可佐。而被害人陳郭錦雲因本件車禍致頭部外傷併顱
    骨骨折死亡；告訴人丙○○受有右側股骨骨折、右側脛、腓骨骨折、胸部挫傷及
    頭部外傷合併腦震盪之傷害，則被告之過失行為與被害人陳郭錦雲死亡、告訴人
    丙○○傷害等結果間有相當因果關係，堪以認定。
三、另酒精對中樞神經系統有麻醉作用，將導致人對外界事物狀況之知覺減緩及認知
    功能短暫性缺損，駕駛人對移動景物的追蹤、經強光照射後的視力恢復、監視四
    週之注意等，其反應能力均有降低（參照臺北醫學院附設醫院精神科主任蔡尚穎
    所著「酒精對人體生理與行為之影響」一文），而被告肇事後約一時二十三分許
    ，經檢測其吐氣所含酒精濃度高達每公升一．一七毫克，已逾吐氣所含酒精濃度
    每公升○點二五毫克之規定甚多。而吐氣所含酒精濃度每公升○點八五毫克至一
    點五毫克間，駕駛肇事率為未飲酒者之五十倍以上，其人並有情緒起伏大，步態
    不穩、肢體協調、平衡感與判斷力障礙度升高及眼球震、說話不清、失憶等情狀
    （參照蔡尚穎所著上揭前文及中央警察大學交通學系暨交通管理研究所蔡志中教
    授所製「酒精濃度與肇事率之關係」表），參照本件於肇事彼時並無不能注意之
    情事，被告竟未能注意，而與被害人陳郭錦雲發生車禍之事實，則被告因酒精力
    作用，已不能為安全駕駛，灼然甚明。
綜上，罪證明確，被告過失致死、傷及公共危險之犯行，洵足認定。
四、核被告所為，係犯刑法第一百八十五條之三之服用酒類不能安全駕駛動力交通工
    具而駕駛罪、同法第二百七十六條第一項之過失致人於死罪及第二百八十四條第
    一項前段之過失傷害罪。其一過失行為，同時致被害人陳郭錦雲死亡、告訴人丙
    ○○受傷，為想像競合犯，應依刑法第五十五條之規定，從一重之過失致死罪論
    處。所犯服用酒類不能安全駕駛動力交通工具而駕駛罪與過失致死罪間，犯意各
    別，行為不同，應予分論併罰。被告酒醉駕車，因而致人死亡部分，依道路交通
    管理處罰條例第八十六條第一項規定，應加重其刑。其車禍肇事後，於有偵查犯
    罪權限之機關或人員尚不知為何人肇事前，向到場員警坦承肇事，嗣並接受裁判
    一節，業據證人即屏東縣警察局屏東分局新鐘派出所警員乙○○到庭證述明確，
    應依刑法第六十二條前段之自首規定，減輕其刑，其過失致死部分，同時有刑之
    加重及減輕，依刑法第七十一條第一項之規定，先加後減之。審酌被告並無前科
    ，素行良好，有臺灣高等法院被告全國前案紀錄表在卷可佐、其酒後已不能安全
    駕駛仍執意駕車，對交通用路人之安全構成莫大威脅，終因肇事致人死、傷，造
    成之損害重大、其過失程度及被害人陳郭錦雲同有過失及尚未與被害人家屬達成
    和解等一切情狀，爰各量處如主文所示之刑，並定其應執行之刑，以資警惕。
據上論斷，應依刑事訴訟法第二百九十九條第一項前段，道路交通管理處罰條例第八
十六條第一項，刑法第一百八十五條之三、第二百七十六條第一項、第二百八十四條
第一項前段、第五十一條第五款、第五十五條、第六十二條前段，罰金罰鍰提高標準
條例第一條前段，判決如主文。
本案經檢察官趙燕利到庭執行職務。
中      華      民      國      九十      年      八      月  二十二    日
              臺灣屏東地方法院刑事第二庭
                                          法  官  林昌義
右正本證明與原本無異。
對於本判決如有不服應於收受送達後十日內向本院提出上訴書狀上訴於台灣高等法院
高雄分院並按他造當事人之人數附具繕本。
                                          書記官  薛慧茹
中      華      民      國      九十      年     八      月  二十二    日
附錄本判決論罪之法條：
刑法第一百八十五條之三
服用毒品、麻醉藥品、酒類或其他相類之物，不能安全駕駛動力交通工具而駕駛者，
處一年以下有期徒刑、拘役或三萬元以下罰金。
刑法二百七十六條第一項
因過失致人於死者，處二年以下有期徒刑、拘役或二千元以下罰金。
刑法第二百八十四條第一項
因過失傷害人者，處六月以下有期徒刑、拘役或五百元以下罰金，致重傷者，處一年
以下有期徒刑、拘役或五百元以下罰金。


司法院資訊處製作；財團法人民間司法改革基金會備份。
